【裁判字號】    97,消債更,372
【裁判日期】    971222
【裁判案由】    更生程序
【裁判全文】
臺灣嘉義地方法院民事裁定  97年度消債更字第372號
聲  請  人  甲○○
代  理  人  劉興文律師
上列當事人聲請消費者債務清理事件，本院裁定如下：
    主  文
債務人甲○○（身分證統一編號：Ｚ000000000號）自民國九十七
年十二月二十二日上午十時起開始更生程序。
命本院司法事務官進行本件更生程序。
    理  由
一、按債務人不能清償債務或有不能清償之虞者，得依本條例所
    定更生或清算程序，清理其債務，消費者債務清理條例（下
    稱本條例）第3條定有明文。再按債務人與金融機構協商成
    立者，不得聲請更生或清算。但因不可歸責於己之事由，致
    履行顯有重大困難者，不在此限；本條例施行前，債務人依
    金融主管機關協調成立之中華民國銀行公會會員辦理消費金
    融案件無擔保債務協商機制與金融機構成立之協商，準用前
    項之規定；債務人無擔保或無優先權之債務總額未逾新台幣
    1200萬元者，於法院裁定開始清算程序或宣告破產前，得向
    法院聲請更生；法院開始更生程序之裁定，應載明其年、月
    、日、時，並即時發生效力，本條例第151條第5、6項，第
    42條第1項及第45條第1項亦定有明文。
二、本件聲請人主張其有不能清償債務情事，於本條例施行前，
    曾依照中華民國銀行公會會員辦理消費金融案件無擔保債務
    協商機制，與台新國際商業銀行（下稱台新銀行）等金融機
    構協商，台新銀行所提出之還款方案為「按月還款新台幣（
    下同）12,586元至13,912元間之方案」。惟聲請人每月只能
    負擔6,000元，未為台新銀行接受而協商不成立，且其無擔
    保或無優先權之債務總額未逾1,200萬元，復未經法院裁定
    開始清算程序或宣告破產，爰依法聲請更生等語。
三、經查，聲請人主張上揭與台新銀行協商不成立之情，有更生
    聲請狀、前置協商不成立通知書及台新債協97法字第10550
    號函所附之銀行公會前置協商還款方案試算表在卷可稽，又
    聲請人所負債務為523萬819元，有債權人清冊1份在卷可佐
    ，均堪認定。次查，聲請人95年度收入為37萬9,334元，96
    年度收入為61萬9,776元（均已扣除應繳稅額），平均每月4
    萬1,630元，有稅務電子閘門財產所得調件明細表2份在卷可
    稽，再加計聲請人自陳之房租收入每月3,750元，聲請人每
    月收入應為4萬5,380元；聲請人之配偶丁○○為身心障礙者
    ，每月領有殘障津貼3,000元，此有身心障礙手冊、存摺影
    本各1份在卷可憑，同堪認定。而聲請人主張每月必須支出
    餐費1萬2,000元、自住房屋貸款1萬8,000元、水電瓦斯費
    1,300元、電話費1,500元、健保費2,350元、扶養費2,099
    元。然查：
  (1)餐費1萬2,000元，本院認為聲請人為4口之家，平均每人餐
    費為3,000元，應屬合理，可列為必要支出。
  (2)房貸1萬8,000元，查聲請人名下兩棟房屋分別為門牌號碼：
    嘉義縣朴子市○○里○○鄰○○○路93巷10號（自用住宅）、
    嘉義市○區○○里○○○路608巷147號2樓之1（現出租），
    有稅務電子閘門財產所得調件明細表可稽。聲請人自陳，朴
    子房子每月貸款18,125元，嘉義市房子每月貸款6,492元，
    本院認為，聲請人雖積欠大量債務，仍須有立錐之地，以圖
    在社會上生存，再參以聲請人將自用住宅樓頂及樓梯間部分
    空間出租與中華電信股份有限公司行動通信分公司高雄營運
    處，供該公司設置基地台，每月收取租金1萬5,000元，此有
    基地台房屋租賃契約書1份在卷可憑，與聲請人所繳房貸二
    相扣抵，聲請人僅需每月再支出3千餘元，故聲請人保留此
    自用住宅，雖然名目貸款金額較高，仍有實益。至另1棟房
    屋暨係供出租之用，而租金收入僅3,750元，對照貸款金額
    6,492元，聲請人尚須額外支出2,742元，顯無實益，故不能
    保留。故本院依職權認為房貸每月18,125元准予列為必要支
    出。
  (3)水電瓦斯費1,300元，聲請人提出用電、用水記錄，本院認
    為聲請人主張之費用尚無浮誇情形，應予准許。
  (4)電話費1,500元，聲請人主張電話費包含其與配偶之手機費
    及家中室內電話費，並提出單據為佐。本院認為聲請人既然
    積欠債務，自以償債為優先，故應酌減為900元。
  (5)健保費2,350元，聲請人提出94、95、96繳費單3張為證。本
    院以最近即96年度為準，聲請人96年所繳健保費總額為10,5
    84元，平均每月為882元，故以882元為限，准列為必要支出
    。
  (6)子女扶養費3,456元（計算式：2,685＋771＝3,456），聲請
    人主張其子丙○○每月學費及中餐費2,685元，而丙○○97
    年第1學期之學雜費為5,655元（此有收據、郵政劃撥儲金存
    款收據為證），平均每月為943元，本院認為中餐以每餐50
    元計算，每月餐費1000元（每個星期六、日不上課，1 個月
    以20天計算），故丙○○每月扶養費應為1,943元。乙○○
    97年第1學期之學雜費為1,295元（此有收據為證），平均每
    月為216元，本院認為中餐以每餐50元計算，每月餐費1,0
    00元（每個星期六、日不上課，1個月以20天計算），故乙
    ○○每月扶養費應為1,216元。則子女扶養費以3,159元為宜
    （1,943＋1,216＝3,159）。
    從而，應認聲請人每月必要支出金額為3萬6,366元（計算式
    ：12,000+18,125+1,300+900＋882+3,159＝36,366）。
四、聲請人每月收入4萬1,630元（不計入房租收入），加計其配
    偶之殘障津貼3,000元，共4萬4,630元，扣除每月必要支出3
    萬6,366元，僅剩8,264元，顯不足清償台新銀行所提議之每
    月清償金額12,586元至13,912元，是債務人主張其有不可歸
    責於己之事由，致履行前揭協商之清償方案顯有重大困難乙
    節，應可相信。此外，本件又查無聲請人有本條例第6條第3
    項、第8條或第46條各款所定駁回更生聲請之事由存在，則
    聲請人聲請更生，與法尚無不符，應予准許，並依本條例第
    16條第1項之規定命司法事務官進行本件更生程序。爰裁定
    如主文。
中    華    民    國    97    年    12    月    22    日
              民事第一庭    法      官  張鶴齡
上為正本係照原本作成。
本件不得抗告。
本裁定已於97年12月22日10時公告。
中    華    民    國    97    年    12    月    22    日
                            書  記  官  馮澤文


司法院資訊處製作；財團法人民間司法改革基金會備份。
